臺灣彰化地方法院北斗簡易庭民事判決
                                    110年度斗簡字第245號
原      告  台灣電力股份有限公司彰化區營業處

法定代理人  陳阿勝  
訴訟代理人  陳建良律師
複代理人    陳柏宏律師
被      告  陳同榮  

訴訟代理人  陳俊豪  
上列當事人間請求給付電費等事件，本院於民國110年9月8日言
詞辯論終結，判決如下：
    主    文
被告應給付原告新臺幣捌萬柒仟壹佰貳拾元，其中新臺幣陸萬零
柒佰貳拾元自民國一一○年三月二十六日起，餘貳萬陸仟肆佰元
自民國一一○年八月十日起，均至清償日止，按週年利率百分之
五計算之利息。
原告其餘之訴駁回。
訴訟費用新臺幣肆仟元，其中新臺幣貳仟元由被告負擔，餘由原
告負擔。
本判決第一項得假執行，但被告如以新臺幣捌萬柒仟壹佰貳拾元
預供擔保，得免為假執行。
原告其餘假執行之聲請駁回。
    事實及理由
壹、程序事項：
一、按「因訴之變更、追加或提起反訴，致其訴之全部或一部，
    不屬第四百二十七條第一項及第二項之範圍者，除當事人合
    意繼續適用簡易程序外，法院應以裁定改用通常訴訟程序，
    並由原法官繼續審理。」、「因訴之變更、追加或提起反訴
    ，致其訴之全部或一部，不屬第四百二十七條第一項及第二
    項之範圍者，除當事人合意繼續適用簡易程序外，法院應以
    裁定改用通常訴訟程序，並由原法官繼續審理。」民事訴訟
    法第435條第1項、第436條之8分別定有明文。本件原告起訴
    時主張：被告應給付原告新臺幣（下同）60,720元；被告應
    容忍原告於原告電號0000000000號電表箱加裝需量計等語，
    核原告上開主張，應適用通常程序審理，經兩造表明合意適
    用簡易程序審理，揆諸上開規定，與法並無不合，應予准許
    。
二、次按「訴狀送達後，原告不得將原訴變更或追加他訴。但有
    下列各款情形之一者，不在此限：…三、擴張或減縮應受判
    決事項之聲明者。」民事訴訟法第255條第1項第3款定有明
    文。原告起訴請求被告給付原告60,720元及法定遲延利息，
    嗣於民國110年8月5日請求被告給付原告87,120元及法定遲
    延利息等情。核原告所為，係追加訴之聲明，依上開規定，
    應予准許。
貳、實體事項：　　　
一、原告主張：
　㈠被告於民國83年7月1日向原告申請供電，約定被告於彰化縣○
    ○鄉○○○段00000地號土地使用裝置契約低壓電力用電，使用
    容量為1瓩，原告不得於契約容量外增加用電裝置而增加用
    電量，否則即屬竊電或違規用電。原告前分別於民國106年9
    月25日、107年10月3日派員前往上址稽查被告用電設備時，
    發現被告私自增加用電設備，經會同被告查驗屬實，因被告
    拒絕賠償，原告起訴請求後，亦經鈞院以107年度斗小字第2
    80號民事判決被告賠償違規超用電費及違約金予原告確定。
　㈡另被告違規用電情形已多年，原告於109年6月18日再派員前
    往現場查驗，被告又違規用電，原告依被告用電設備擴張，
    請被告給付違約按臨時電費1.6倍計算之電費計8萬7,120元
    ，及被告應同意加裝電表需量計，以偵測被告流動電之使用
    等情。爰依契約及侵權行為損害賠償之法律關係，請求被告
    給付違約電費及容忍原告換裝有需量計之電子電表。並聲明
    ：㈠被告應給付原告87,120元及自起訴狀繕本送達翌日（即1
    10年3月26日）起至清償日止，按週年利率5%計算之利息。㈡
    被告應容忍原告電號00000000000號（用電地址：彰化縣○○
    鄉○○○段00000地號土地）供電線路之電表箱換裝內附需量計
    電子式電表，計量用電負載。㈢願供擔保，請准宣告假執行
    。
二、被告則以：對於原告追加26,400元部分不爭執；惟被告用電
    係按電錶計費，並未違規用電，且違規用電處理規則修法前
    為處理竊電規則，必須被告構成竊電，原告始得向被告追償
    ，惟原告並未以私接電或破壞電表等方式竊電，復被告每月
    皆按時繳納電費，原告並未有任何電能上損失，且被告拒絕
    安裝需量計之電子式電表等語置辯，並聲明：原告之訴駁回
    。
三、法院之判斷：
  ㈠原告主張兩造訂有低壓力電力裝置供電契約，約定被告每月
    用電容量為1瓩，復於上揭二時曾派員前往上址查緝等情，
    業據其提出被告用電基本資料、原告營業規則、被告歷史用
    電度數一覽表、查察照片5張、109年6月18日稽查過程光碟1
    張、本院107年度斗小字第280號判決書附卷可稽，應堪信為
    真實。
  ㈡違約用電損害賠償部分：
　⒈按106年8月2日修正後之違規用電處理規則第3條第6款規定（
    明文規範違規用電行為類型）：「本規則所稱之違規用電，
    指有下列行為之一者：…六、依約定設備容量計費之電力用
    戶在原申請馬力數、瓩數或仟伏安數以外，私自增加馬力數
    、瓩數或仟伏安數。」，是私加用電設備瓩數自屬違規用電
    ，且於106年8月2日修正前之處理竊電規則第6條第1項第1款
    及106年8月2日修正後之違規用電處理規則第6條第1項第1款
    ，均有供電業者得向之追償電費之明文規定。
  ⒉經查，原告於109年6月18日至被告上開用電處所稽查，以勾
    表量測被告實際使用中用電設備負載，所量得A、B、C相電
    流分別為60、65.9、63.1安培，有當時稽查照片5張及光碟1
    張在卷可按，則被告用電設備容量應為約24.00552千瓦（計
    算式：（〈60＋65.9＋63.1〉÷3×220×√3＝24,000.52），被告明
    顯裝設超過1千瓦契約容量約23千瓦之用電設備。被告自應
    依與原告之供電契約內違約約定，給付108年12月26日至109
    年12月25日（起訴時）違約電費共計6萬720元（計算式：13
    7.5元×23千瓦×12個月×1.6倍＝60,720元，又本件審理迄今，
    被告又違反約定超用電量換算費用為26,400元，為被告所不
    爭執，此追加部分亦應堪認定無誤。而遲延利息之計算應分
    別自起訴狀繕本送達翌日（即110年3月26日）起追加狀繕本
    送達翌日起（即110年8月10日），均至清償日止，按週年利
    率5%計算之法定遲延利息。
  ⒊小結：原告上開請求被告給付違約用電損害賠償8萬7,120元
    及其中6萬720元自110年3月26日起，餘2萬6,400元自110年8
    月10日起均至清償日止之法定遲延利息，為有理由，應予採
    信。
　㈢換裝需量計電子電表部分：　
　⒈基於個人之人格發展自由，個人得自由決定其生活資源之使
    用、收益及處分，因而得自由與他人為生活資源之交換，是
    憲法於第15條保障人民之財產權，於第22條保障人民之契約
    自由。又按當事人主張有利於己之事實者，就其事實有舉證
    之責任，但法律別有規定，或依其情形顯失公平者，不在此
    限，民事訴訟法第277條定有明文。此項規定，固已揭示舉
    證責任分配之方向，惟其規定，尚無具體標準，仍應視各別
    事件情形之不同而為具體之認定，使舉證責任公平合理分配
    於兩造負擔。此於當事人就發生法律上效果所必要之事實，
    如可分為特別要件事實與一般要件事實之具體個案時，其主
    張法律效果存在者，自應就其特別要件事實負舉證責任，始
    符上揭條文所定之趣旨（最高法院48年台上字第887號判例
    參照）。
　⒉本院基於下列理由，認原告不得請求判命被告容忍原告裝設
    內附需量計電子式電表之設備，詳述如下：　
　⑴茲據原告主張：需量計係附著在電子式電表內，每15分鐘自
    動測量1次用電戶當時用電負載情形。簡言之，就是一種即
    時監控用電是否負載之設備。原告復自陳：原告自98年間即
    不再受理裝置契約新設申請，原裝置契約用戶需增加用電設
    備，原告惠要求用電戶改訂需量契約等語（見本院卷第204
    頁至第205頁）。原告要求被告改換內附需量計電子電表，
    為被告拒絕，而原告始終未說明，被告換裝需量計電子電表
    是否供電契約即改為需量契約？如兩造之供電契約不改變為
    依被告用電量多寡計費之契約，則即使換裝有需量計之電表
    ，亦無法控制被告用電。如換裝附需量計之電表，即將兩造
    之供電契約改為需量契約，攸關被告所負擔之安裝時停電各
    項損失、各項費用或未來負擔之電費計算基準均有變更，自
    應宜以被告同意後換裝為妥。
　⑵原告復主張：兩造供電契約內約定之特約事項，被告如有違
    約情事，被告在其電表箱內負有加裝「需量計」之協力義務
    云云。惟需量計與內附需量計之電子電表係屬二事，原告或
    謂：現今原告推廣電子式電表，無單獨需量計可外加等情，
    亦須原告舉證以實其說。原告未證明是否可單獨加裝須量計
    或必須換裝內附需量計之電子電表，僅以變更聲明請求被告
    換裝附需量計之電子電表，委無足採。　
　⑶無論加裝需量計或換裝附需量計之電子電表，實際功能僅為
    在遠端監看被告是否有違反用電契約情事，而原告自106年
    間起迄今，對於被告超用電量紀錄及違約電費請求均計算詳
    盡，即使被告未加裝或換裝電表（需量計），原告亦能詳細
    計算被告違約金額，原告之差別僅為人力負荷而已。本院認
    即使不加裝需量計亦可依供電契約請求，衡酌被告權利所受
    侵害及原告增加工作負荷之利益，且認被告超量用電，亦非
    重大公益事項，則原告請求被告容忍換裝附有需量計之電子
    電表，顯屬無據。　
　⒊小結：原告請求被告容忍換裝附需量計電子電表部分，為無
    理由，不應准許。　
　㈣綜上所述，原告依供電契約關係，原告上開請求被告給付違
    約用電損害賠償8萬7,120元及其中60,720元自110年3月26日
    起，餘26,400元自110年8月10日起均至清償日止，按週年利
    率5%計算之利息，為有理由，應予准許。逾上開範圍部分，
    為無理由，應予駁回。本件訴訟費用4,000元，依兩造勝敗
    比例，其中2,000元由被告負擔，餘由原告負擔。　
參、本判決原告勝訴部分係就民事訴訟法第427條訴訟適用簡易
    程序所為被告部分敗訴之判決，依同法第389條第1項第3款
    規定，應依職權宣告假執行。並依同法第392條第2項之規定
    ，依職權宣告被告預供擔保後得免為假執行。原告敗訴部分
    ，因訴之駁回而失所依據，不應准許。
肆、訴訟費用負擔之依據：民事訴訟法第79條。
中    華    民    國   110    年     9    月    23    日
                  北斗簡易庭  法  官  丁兆嘉　
以上正本係照原本作成。
如對判決上訴，應於判決送達後20日內向本院提出上訴狀。如委
任律師提起上訴者，應一併繳納上訴審裁判費。
中    華    民    國   110    年     9    月    23    日
                      　　    書記官　蔡政軒